臺灣嘉義地方法院刑事判決　　　　　　　 96年度訴字第675號
公　訴　人　臺灣嘉義地方法院檢察署檢察官
被　　　告　甲○○
　　　　　　　　　　　號3樓1.
上列被告因偽造文書案件，經檢察官提起公訴（96年度偵緝字第
124號），本院判決如下：
    主  文
甲○○連續行使偽造私文書，足以生損害於他人，處有期徒刑陸
月，如易科罰金，以銀元參佰元即新臺幣玖佰元折算壹日。減為
有期徒刑參月，如易科罰金，以銀元參佰元即新臺幣玖佰元折算
壹日。和信電訊行動電話服務申請書上偽造「乙○○」署名陸枚
、遠傳行動電話／第三代行動電話服務申請書上偽造「乙○○」
署名陸枚，均沒收。
    事  實
一、緣甲○○與乙○○原擬合夥共創事業，乙○○為申辦現金卡
    、信用卡及店面室內電話而將之國民身分證正、反面及全民
    健康保險卡影本交付甲○○，甲○○明知未經乙○○之同意
    或授權，竟基於偽造私文書並持以行使及意圖為自己不法利
    益之概括犯意，趁其持有乙○○前開身分證明文件影本之機
    會，於民國94年12月12日，逕向位於嘉義市○區○○路818
    號「全虹通訊行」之店員丙○○佯稱伊係乙○○之表弟，要
    代乙○○申請行動電話，並接續在和信電訊行動電話服務申
    請書（一式三聯）上偽簽「乙○○」之署名2枚後，藉以表
    示係由真正名義人乙○○申購之意，復持上開偽造之文書持
    向和信電訊股份有限公司（下稱和信公司）申請行動電話服
    務而行使之，使該公司不知情之承辦人員丙○○陷於錯誤而
    核准伊租用0000000000號行動電話門號，並交付上開號碼之
    SIM卡1張供以使用，足以生損害於乙○○及和信公司對於行
    動電話通信與收費業務管理之正確性。甲○○取得上開SIM
    卡後，連續撥打該行動電話門號，使和信公司提供價值新臺
    幣（下同）5079元之通話服務利益。甲○○復承前揭犯意，
    於94年12月30日，在遠傳電信股份有限公司（下稱遠傳公司
    ）之行動電話／第三代行動電話服務申請書（一式三聯）上
    ，填寫乙○○之資料並偽簽「乙○○」之署名2枚，附上前
    開乙○○之證件影本，寄至臺中縣大雅鄉○○路31號「遠陽
    實業社」，藉以表示係由真正名義人乙○○申購之意，致遠
    傳公司承辦人員陷於錯誤而核准租用0000000000號行動電話
    門號，並交付上開號碼之SIM卡1張供以使用，足以生損害於
    乙○○及遠傳公司對於行動電話通信與收費管理之正確性。
    甲○○取得上開遠傳公司寄送之SIM卡後，即連續撥打該行
    動電話門號，使遠傳公司提供價值5217元之通話服務利益。
    嗣乙○○收到和信公司及遠傳公司催收信函，始查知上情。
二、案經乙○○訴由臺灣嘉義地方法院檢察署檢察官偵查起訴。
    理  由
一、訊據被告甲○○固坦承以告訴人乙○○名義先後向和信公司
    、遠傳公司申請行動電話服務，並獲各該公司核准伊租用行
    動電話門號並取得各該公司交付之門號SIM卡，其中遠傳公
    司核准租用之0000000000號行動電話門號，係未經告訴人同
    意，偽簽「乙○○」署名2枚於遠傳公司行動／第三代行動
    電話服務申請書上，持以向遠傳公司所申辦。伊取得前開2
    支行動電話門號SIM卡後，分別撥打通話，然未依期繳納通
    話費用等節，並坦承涉犯詐欺得利犯行；惟就伊申辦和信公
    司行動電話服務乙節，則矢口否認有何偽造文書犯行，辯稱
    告訴人曾口頭上同意伊申辦和信公司行動電話門號，復又改
    稱可能伊向告訴人表示要申辦室內電話及行動電話，告訴人
    聽錯；詰問證人即告訴人後，則另稱可能是告訴人說要申辦
    室內電話，伊聽成辦理手機門號；嗣於調查證據完畢，就犯
    罪事實訊問被告時，再辯稱當天可能是告訴人說錯或是伊說
    錯云云。經查，證人即告訴人迭於警詢、偵查中及本院審理
    時，指訴被告偽以伊名義向和信公司、遠傳公司申請行動電
    話門號乙節，並於審理時，明確指證：被告僅提到要辦理室
    內電話，因室內電話是要供在店面營業使用；被告當場完全
    沒有提到門號及手機的部分；伊提供身分證件等影本，是要
    被告辦理現金卡及信用卡之用；第一張通信費用催繳單寄到
    家中，才知道被告以伊名義申辦行動電話門號，在此之前並
    未接到和信公司承辦人員確認是否為伊本人申辦行動電話門
    號之電話等節，核與證人丙○○於本院審理時，結證以：被
    告申辦系爭行動電話門號時，表示係代伊表哥即告訴人申請
    ，也有留下家用電話以確認是否為告訴人本人申請，當天即
    依被告於行動電話服務申請書上留下之家用電話撥打確認，
    當日係一名老婦人接聽，經之詢問柳先生是否在家，對方表
    示出去了；復因被告是伊店長的老顧客，伊才核准被告以告
    訴人名義申辦和信公司系爭行動電話門號等節大致相合，復
    有相符之行動電話服務申請書在卷可稽，足見告訴人指訴情
    節尚非無據。再參以被告於偵查中自承「在申請（和信公司
    ）門號的一個多月後，告訴人向我（即被告）表示他有收到
    帳單，問我是否有申請和信電訊」等語，益徵告訴人指訴完
    全不知被告以伊名義申辦行動電話乙節為真，方才撥打電話
    確認。基此，告訴人既不知被告以伊名義申辦和信公司行動
    電話服務，更遑論告訴人有同意或授權被告申辦行動電話門
    號之可能。退而言之，縱使被告誤將告訴人託付伊申請室內
    電話乙事，理解為申辦行動電話服務，然伊簽寫和信公司行
    動電話服務申請書時，於該申請書上之「聯絡電話」欄及「
    帳單地址」欄，豈有填入自己家用電話及現住地，而使證人
    丙○○無從確認係告訴人本人申請之理？由此，在在彰顯被
    告確未取得告訴人同意或授權，而逕偽簽告訴人署名，而以
    之名義申請系爭行動電話門號使用乙節至明。被告猶以上情
    置辯，顯不足取。此外，並有和信公司催繳信函、存證信函
    、遠傳公司逾期通知函、行動電話／第三代行動電話服務申
    請書、未申請遠傳門號聲明書、存證信函等影本附卷可憑，
    綜上，本案事證明確，被告犯行，均堪認定。
二、按被告行為後，刑法及刑法施行法業於95年7月1日修正施行
    。按行為後法律有變更者，適用行為時之法律，但行為後之
    法律有利於行為人者，適用最有利於行為人之法律，現行刑
    法第2條第1項定有明文。此條規定乃與刑法第1條罪刑法定
    主義契合，而貫徹法律禁止溯及既往原則，係規範行為後法
    律變更所生新舊法律比較適用之準據法，是刑法第2條本身
    雖經修正，但刑法第2條既屬適用法律之準據法，本身尚無
    比較新舊法之問題，應一律適用裁判時之現行刑法第2條規
    定以決定適用之刑罰法律，分論如下：
  (一)刑法第33條第5款：
    本件論罪科刑之法條有罰金刑，而被告行為後，刑法第33條
    第5款業於95年7月1日修正公布施行；修正後刑法該款規定
    「罰金：新臺幣1千元以上，以百元計算之。」與修正前該
    款規定「罰金：1元以上。」不同。比較新舊法結果，以舊
    法較有利於行為人，故依刑法第2條第1項前段規定，本案關
    於上開法條之法定刑罰金部分，自應適用行為時之法律即修
    正前刑法第33條第5款規定決定其罰金部分之法定刑。
  (二)牽連犯部分：
    被告行為後，刑法第55條後段牽連犯之規定，業於94年1月7
    日修正公布刪除，並於95年7月1日施行，此刪除雖非犯罪構
    成要件之變更，但顯已影響行為人刑罰之法律效果，自屬法
    律有變更，依新法第2條第1項規定，比較新、舊法結果，應
    適用較有利於被告之行為時法律即舊法論以牽連犯。
  (三)連續犯部分：
    被告行為後，刑法第56條連續犯之規定，業於94年1月7日修
    正公布刪除，並於95年7月1日施行，則被告之犯行，因行為
    後新法業已刪除連續犯之規定，此刪除雖非犯罪構成要件之
    變更，但顯已影響行為人刑罰之法律效果，自屬法律有變更
    ，依新法第2條第1項規定，比較新、舊法結果，仍應適用較
    有利於被告之行為時法律即舊法論以連續犯。
  (四)易科罰金部分：
    被告行為後，刑法第41條易科罰金規定，業於95年7月1日修
    正公布施行，被告犯罪時之刑法第41條第1項前段規定：「
    犯最重本刑為5年以下有期徒刑以下之刑之罪，而受6個月以
    下有期徒刑或拘役之宣告，因身體、教育、職業、家庭之關
    係或其他正當事由，執行顯有困難者，得以1元以上3元以下
    折算1日，易科罰金。」又被告行為時之易科罰金折算標準
    ，修正前罰金罰鍰提高標準條例第2條（現已刪除）規定，
    就其原定數額提高為1百倍折算1日，則本件被告行為時之易
    科罰金折算標準，最高應以銀元3百元折算1日，經折算為新
    臺幣後，應以新臺幣9百元折算為1日。惟95年7月1日修正公
    布施行之刑法第41條第1項前段則規定：「犯最重本刑為5年
    以下有期徒刑以下之刑之罪，而受6個月以下有期徒刑或拘
    役之宣告者，得以新臺幣1千元、2千元或3千元折算1日，易
    科罰金。」比較修正前後之易科罰金折算標準，以95年7月1
    日修正公布施行前之規定，較有利於被告，則應依刑法第2
    條第1項前段，適用修正前刑法第41條第1項前段之規定，定
    其折算標準。
三、核被告上開所為，係犯刑法第216條、第210條之行使偽造私
    文書罪及同法第339條第2項之詐欺得利罪。被告於前開和信
    公司行動電話申請書及遠傳公司行動電話／第三代行動電話
    服務申請書上各偽造「乙○○」2枚署名，係分別基於同一
    偽造署押犯意下之接續行為，均只論以單純一罪。又被告偽
    造署名後復偽造私文書之低度行為，均應為嗣後行使之高度
    行為所吸收，均不另論罪。又所犯前開2次行使偽造私文書
    及數次詐欺得利之犯行，均時間緊接，所犯均為構成要件相
    同之罪名，顯均係基於概括犯意反覆為之，俱為連續犯，均
    應依修正前刑法第56條連續犯之規定論以一罪，並均依法加
    重其刑。又所犯連續行使偽造私文書及連續詐欺得利2罪間
    ，具有方法與目的之牽連關係，應依修正前刑法第55條後段
    之規定，從一重論以連續行使偽造私文書罪。爰審酌被告前
    有違反商標法遭判處罪刑及緩刑4年宣告，現仍在緩刑期間
    之前案紀錄（有臺灣嘉義地方法院檢察署刑案資料查註紀錄
    表及臺灣高等法院被告前案紀錄表附卷可按）；其謀圖小利
    而利用持有告訴人身分證件影本機會、偽造私文書詐欺得利
    之動機及目的、手段；依其陳述，其國中畢業，未婚無子女
    ，目前擔任業務工作等生活狀況及智識程度；與被害人原係
    相識之關係；影響電信公司對於行動電話通信及收費業務管
    理之正確性及產生損失之程度，迄今又未與告訴人達成和解
    等一切情狀，量處如主文所示之刑，並諭知易科罰金之折算
    標準。又被告係於94年12月12日及同年月30日犯本案，犯罪
    時間在96年4月24日以前，合於減刑條件，爰依中華民國96
    年罪犯減刑條例第2條第1項第3款、第7條、第9條規定予以
    減刑，並諭知易科罰金之折算標準。
四、被告偽造之和信公司及遠傳公司行動電話服務申請書各1份
    ，係一式三聯，有本院電話紀錄查詢表2份附卷可查，是被
    告於前開和信電訊行動電話服務申請書、遠傳行動電話／第
    三代行動電話服務申請書上，分別偽簽「乙○○」署名2枚
    ，於各該申請書上所顯示「乙○○」之署名各6枚，既為被
    告所偽造，自仍應依刑法第219條之規定，不論屬於犯人與
    否，均沒收，此部分不在減刑範圍之內，仍應依本判決之宣
    告執行。至前開2份申請書之「藍色客戶聯」係被告偽簽署
    名後，分別持交和信公司及遠傳公司承辦人員核對，再交回
    被告收執，固屬被告所有供犯罪用之物，然未扣案，又無證
    據證明仍然存在；各該行動電話服務申請書另2聯申請書，
    因已由被告交付上開電訊公司門市店收執行使之，非屬被告
    所有之物，均無從併為沒收之宣告，附此敘明。
據上論斷、依刑事訴訟法第299條第1項前段，刑法第2條第1項前
段、修正施行前刑法第56條、刑法第216條、第210條、第339條
第2項、修正施行前刑法第55條、第41條第1項前段、刑法第219
條，刑法施行法第1條之1第1項、第2項前段，廢止前罰金罰鍰提
高標準條例第2條，中華民國96年罪犯減刑條例第2條第1項第3款
、第7條、第9條，判決如主文。
本案經檢察官江金星到庭執行職務
中　　華　　民　　國　　96　　年　　9　　月　　29　　日
                  刑事第四庭審判長法  官  蔡憲德
                                  法  官  吳育霖
                                  法　官　王慧娟
上列正本證明與原本無異。
如不服本判決，應於判決送達後十日內向本院提出上訴狀，上訴
書狀依法應敘述具體理由，如未敘述具體理由者，應於上訴期間
屆滿後二十日內補提理由書於本院（均應附繕本）。告訴人或被
害人如對於本判決不服者，應具備理由請求檢察官上訴，其上訴
期間之計算係以檢察官收受判決正本之日期為準。
中　　華　　民　　國　　96　　年　　9　　月　　29　　日
                              　　書記官　黃子祝
附錄法條：
中華民國刑法第216條
行使第210條至第215條之文書者，依偽造、變造文書或登載不實
事項或使登載不實事項之規定處斷。
中華民國刑法第210條
偽造、變造私文書，足以生損害於公眾或他人者，處5年以下有
期徒刑。
中華民國刑法第339條
意圖為自己或第三人不法之所有，以詐術使人將本人或第三人之
物交付者，處5年以下有期徒刑、拘役或科或併科1千元以下罰金
。
以前項方法得財產上不法之利益或使第三人得之者，亦同。
前二項之未遂犯罰之。
